臺灣高等法院刑事判決　　　　　　　　　　　　　　九十一年度交上訴字第五四號
　　上　訴　人
　　即　被　告　甲○○
　　選任辯護人　余西鈞
右上訴人因業務過失致死案件，不服臺灣台北地方法院八十九年度交訴字第一二三號
，中華民國九十一年三月八日第一審判決（起訴案號：臺灣台北地方法院檢察署八十
九年度偵字第四六八八號）提起上訴，本院判決如左：
    主  文
上訴駁回。
    事  實
一、甲○○係合運交通股份有限公司（下稱合運公司）營業貨運曳引車及銘華貨運有
    限公司（下稱銘華公司）半拖車司機，平日以駕駛營業貨運曳引車拖運貨物為業
    ，為從事駕駛業務之人。民國八十九年一月十八日上午六時十五分許，甲○○駕
    駛合運公司所有ＡＬ–七一九號營業貨運曳引車牽引銘華公司所有Ｋ六–二六號
    半拖車，沿國道三號公路由南向北方向行駛，途經新店隧道即北上二十一‧九公
    里處，明知汽車在高速公路行駛途中，不得在車道中臨時停車，且當時隧道內有
    照明，道路無障礙，並無不能注意之情形，竟仍疏未注意，將車停於隧道內，復
    未採取任何警告措施，致同向行駛在後由洪志敬駕駛之Ｆ七–八三八號大貨車因
    未保持安全距離，煞車不及，追撞甲○○所駕駛營業曳引車牽引之半拖車車尾，
    使洪志敬被車體夾傷於駕駛座，受有頭部外傷、腦挫傷、顱內挫傷性出血、顏面
    多處骨折、多處撕裂傷併大量出血等傷害，經送醫急救後，仍因多發性外傷、低
    血量性休克，延至八十九年一月二十一日上午十一時三十四分許不治死亡。甲○
    ○於肇事後，在未被有偵查犯罪職權之機關或公務員知悉前，即向據報前來處理
    之警員承認為肇事人，並自首接受裁判。
二、案經內政部警政署國道公路警察局第六警察隊報請臺灣臺北地方法院檢察署檢察
    官偵查起訴。
    理      由
一、訊據被告即上訴人甲○○固坦承係合運公司營業貨運曳引車及銘華公司半拖車司
    機，平日以駕駛營業貨運曳引車拖運貨物為業，並於八十九年一月十八日上午六
    時十五分許，駕駛合運公司所有ＡＬ–七一九號營業貨運曳引車牽引銘華公司所
    有Ｋ六–二六號半拖車，沿國道三號公路由南向北方向行駛，途經新店隧道即北
    上二十一‧九公里時，為被害人洪志敬駕駛之Ｆ七–八三八號大貨車追撞，致洪
    志敬受有頭部外傷、腦挫傷、顱內挫傷性出血、顏面多處骨折、多處撕裂傷併大
    量出血等傷害，經送醫急救不治死亡等情，然矢口否認有業務過失致人於死之犯
    行，辯稱：當時因覺得車有異樣，遂以時速約四、五十公里慢行，乃因被害人未
    注意車前狀況，自後撞及聯結車致死，自無過失責任等語。
二、惟查：依道路交通事故調查報告表之事故現場圖、現場及車損照片所示，被害人
    大貨車自後撞及被告聯結車後，二車係呈停滯緊接排列；碰撞後被害人大貨車之
    破片、塵土等掉落物亦均集中於兩車緊接處下方，並無拖行散布之情形；被告聯
    結車並無煞車痕跡，僅車頭稍向右傾；被害人大貨車則留有三‧五公尺煞車痕。
    按一般駕駛人於行駛中遭他車自後追撞，本能均有急採煞車之反應，被告供稱肇
    事時聯結車時速約四、五十公里，竟於被害人大貨車撞及後，毫無煞車，已與常
    情不符。再倘如被告所稱，當時聯結拖車時速已達四、五十公里。則以被害人大
    貨車係自後追撞，被告聯結車復無任何煞車，被告聯結車理當繼續以時速四、五
    十公里以上前行（被告聯結車車速加上被害人大貨車撞擊之力）。另被害人大貨
    車係於煞車不及後，撞及被告聯結車，致車頭全毀，顯見被害人大貨車於撞擊被
    告聯結車時，尚有相當速度。此時被告聯結車既以時速四、五十公里以上向前行
    駛；被害人大貨車亦有相當速度，則於發生追撞後，二車必然繼續向前拖行，被
    害人大貨車自不可能於撞及被告聯結車時，立即停止（因二車均有速度），二車
    並呈停滯緊接排列狀；被害人大貨車之散落物亦不應僅集中於二車緊接處之下方
    ，全無向前（因車繼續向前）拖行散布之情形，顯見被告駕駛之聯結車應係停止
    於隧道中，又未採任何警告措施，致後方被害人所駕駛之大貨車閃避不及而發生
    追撞無疑，臺灣省臺北縣區車輛行車事故鑑定委員會及臺灣省車輛行車事故覆議
    鑑定委員會亦均同此認定，有各該委員會鑑定函在卷為憑。被告辯稱：當時聯結
    車時速約四、五十公里，並無停車，顯非屬實。
三、雖台灣省台北縣區車輛行車事故鑑定委員會八十八年五月十九日北鑑字第八九三
    七一號函說明三載稱：本案現場圖示甲○○之聯結車與洪志敬之自大貨車肇事後
    兩車相接並未分離，且撞擊掉落物集中於兩車接觸位置下方，亦無拖行散布之情
    形，陳車應係在停止中或是極緩速行進中被後方洪車撞擊等語。惟該鑑定函說明
    四載稱：另查肇事位置於隧道內，距隧道入口（二十八點三公里）處已超過四百
    公尺，若以四十公里時速行進，其行駛時間約在四十秒左右，若由隧道外起動，
    因車況有異而以十公里時速緩慢行駛，其行駛時間超過二分鐘，與陳某所稱起步
    後約二十秒後被撞之情形差距頗大。說明五並載稱：綜合前述兩點（即三、四）
    與徐昌曾所述，研判本案應係甲○○之聯結車因故停止於隧道內，又未採警告措
    施，致後方洪志敬之大貨車閃避不及而發生追撞，徐昌曾駕自小客車再追撞已肇
    事之洪車。足見該鑑定函結論係綜合各項事證後，認定被告聯結車係於隧道內因
    故停車至灼。
四、按汽車在高速公路行駛途中，除遇特殊狀況必須減速外，不得在車道中停車或臨
    時停車，高速公路交通管制規則第十條定有明文，被告既係領有職業聯結車駕駛
    執照之職業駕駛人，並駕駛聯結車行經高速高公路，自應遵守上開交通安全規定
    。再依卷附道路交通事故調查報告表所示，肇事路段係隧道內有照明；道路無障
    礙，並無不能注意之情事；且當時亦無任何特殊狀況，致有臨時停車之必要。被
    告竟仍疏於注意，違規於高速公路上臨時停車，以致肇事，被告顯有過失。又被
    害人確因本件道路交通事故受有頭部外傷、腦挫傷、顱內挫傷性出血、顏面多處
    骨折、多處撕裂傷併大量出血等傷害，送醫急救後仍因多發性外傷、低血量性休
    克延至八十九年一月二十一日上午十一時三十四分許不治死亡，亦經臺灣彰化地
    方法院檢察署檢察官督同法醫師相驗無訛，有相驗屍體證明書、驗斷書、勘驗筆
    錄、臺北市立萬芳醫院診斷證明書在卷可憑。足見被告過失行為與被害人死亡間
    ，顯有相當因果關係。事證明確，被告犯行堪以認定。
五、被告辯護人於本院提出案發當日國道六隊木柵分隊警員所拍攝之照片十一張，聲
    請重新鑑定，本院將被告辯護人提出肇事現場照片，連同交通事故現場圖等卷證
    資料送請內政部警政署刑事警察局鑑定，經該局函稱：本案肇事責任之釐清，首
    應就事故現場詳為勘察，記錄撞擊散落物分佈情形、肇事車輛輪胎煞車痕之始末
    ，復應就肇事車身詳細勘察，分析撞擊資料等跡證，以綜合研判肇事原因。經查
    送鑑交通事故現場圖與肇事現場照片等資料，無法完全顯示撞擊現場散落物分佈
    情形及肇事車輛輪胎與地面摩擦之痕跡，故本案無法僅因送鑑資料研判肇事原因
    。有該局九十一年六月十三日刑鑑字第０九一０一三一一六一號函在卷可稽。而
    本件肇事現場已無法重建，自無從檢具刑事警察局所載之資料再行鑑定，併此敘
    明。
六、按被告為職業司機，自屬從事業務之人。被告於執行業務中因過失致人死亡，核
    被告所為，係犯刑法第二百七十六條第二項業務過失致人於死罪。被告於犯罪後
    未為任何有偵查犯罪職權之公務員知悉前，即向警員承認為肇事人，並接受裁判
    ，有內政部警政署國道公路警察局第六警察隊九十年七月六日公警國六刑字第一
    一三八九號函在卷可參，應依刑法第六十二條前段規定減輕其刑。
七、原審調查結果，適用刑法第二百七十六條第二項、刑法第六十二條前段，罰金罰
    鍰提高標準條例第一條前段規定，同時審酌被告過失程度，所生危害、現未與被
    害人家屬達成民事和解及犯罪後態度等一切情狀，量處有期徒刑一年二月。認事
    用法，核無違誤，量刑亦稱妥適。被告上訴，猶執前詞，否認犯罪，為無理由，
    應予駁回。
據上論斷，應依刑事訴訟法第三百六十八條，判決如主文。
本案經檢察官陳明光到庭執行職務。
中   華   民    國       九十一     年       七        月    二十五     日
                              臺灣高等法院交通法庭
                                  審判長法  官  陳  祐  輔
                                        法  官  洪  昌  宏
                                        法  官  陳  國  文
右正本證明與原本無異。
如不服本判決應於收受送達後十日內向本院提出上訴書狀，其未敘述上訴之理由者並
得於提起上訴後十日內向本院補提理由書（均須按他造當事人之人數附繕本）。
                                        書記官  蔡  棟  樑
中      華      民      國    九十一    年      七      月    二十五    日
附錄：本案論罪科刑法條全文
刑法第二百七十六條第二項：
一因過失致人於死者，處二年以下有期徒刑、拘役或二千元以下罰金。
二從事業務之人，因業務上之過失犯前項之罪者，處五年以下有期徒刑或拘役，得併
 科三千元以下罰金。
